臺灣新竹地方法院民事裁定　　　　　　 100年度事聲字第64號
異　議　人　元大商業銀行股份有限公司
法定代理人　顏慶章
相　對　人　陳崇賢
上列當事人間請求聲明異議（消債）事件，異議人即債權人對於
民國100年10月11日本院司法事務官以100年度司執消債更字第3
號所為認可更生方案之裁定聲明異議，本院裁定如下：
    主  文
異議駁回。
    理  由
一、按關於更生或清算之程序，除本條例別有規定外，準用民事
    訴訟法之規定，消費者債務清理條例第15條定有明文。復按
    當事人對於司法事務官處理事件所為之終局處分，得於處分
    送達後10日之不變期間內，以書狀向司法事務官提出異議。
    司法事務官認前項異議有理由時，應另為適當之處分；認異
    議為無理由者，應送請法院裁定之。法院認第一項之異議為
    有理由時，應為適當之裁定；認異議為無理由者，應以裁定
    駁回之，民事訴訟法第240條之4第1至3項亦有明定。次按債
    務人有薪資、執行業務所得或其他固定收入，法院認更生方
    案之條件公允者，得不經債權人會議可決，逕依債務人之聲
    請或依職權以裁定認可更生方案，消費者債務清理條例第64
    條第1 項定有明文。次按消費者債務清理條例之制定，乃為
    使負債務之消費者得依本條例所定程序清理其債務，保障債
    權人之公平受償，以謀求消費者經濟生活之更生，故除有本
    條例第63條第1項、第64條第2項所定之情形外，法院得斟酌
    裁量認可更生方案。又法院逕行裁定認可更生方案前，應將
    更生方案之內容及債務人之財產及收入狀況報告書通知債權
    人，並使債權人有陳述意見之機會，惟債權人所為之陳述，
    僅供法院判斷是否逕行裁定認可更生方案之參考，並無拘束
    法院之效力。
二、本件異議意旨略以：消費者債務清理條例之立法目的，乃在
    使不幸陷入經濟困境之人得以清理債務、重建生活，並透過
    此一制度，使全體債權人獲得公平之受償，然倘更生方案確
    能使不幸陷入經濟上困境之消費者，有重建復甦機會，進而
    保障其生存權，並兼顧債務人、債權人及其他利害關係人之
    利益，債權人應非持反對意見，惟本院裁定認可本件更生方
    案事由之一，其揭諸之事理，容難認為妥適、可行。查相對
    人即債務人任職於富信大飯店，每月平均薪資收入約27,000
    元，扣除個人每月生活必要支出，勞保費403元、健保費1,0
    32元、交通費1,500元、房租4,000元後，收入所餘僅約20,0
    65元可供支配，又其配偶為大陸籍人士，在台暫無法工作，
    且幼子甫出生，各項花費正盛之際，其後子女漸長，扶養費
    及教育費恐有增無減，是以相對人收入所餘再扣除更生方案
    每月清償金額7,000元後，收入僅餘13,065元，而餘款能否
    維持其配偶及剛出生子女之最低基本生活已為堪慮。再者，
    相對人收入扣除支出後，已幾無賸餘，若偶遇橫逆，即無迴
    旋轉圜之空間，是異議人認為相對人所提更生方案，在履行
    上顯有重大困難甚或履行不能，依法更生方案無履行可能，
    法院應不認可更生方案，消費者債務清理條例第63條第8款
    明定可參，本院司法事務官遽予認可更生方案，顯與法迭有
    牴觸。為此依法提起異議，請求廢棄原裁定云云。
三、經查：
（一）相對人自100年起，任職於富信大飯店，月平均薪資收入
      約為27,000元，有薪資之固定收入等情，有債務人提出之
      100年5月至7月薪資所得通知單附於本院100年度司執消債
      更字第3號卷（下稱系爭更生卷）可稽。
（二）原裁定考量相對人每月收入約27,000元，扣除每月清償金
      額7,000元後，尚餘20,000元供相對人及家屬每月生活之
      用，而相對人於更生期間之每月支出項目內容，相對人已
      陳明包括勞保費403元、健保費1,032元、伙食費2,500 元
      、交通費1,500元、房租4,000元及家庭生活支出10,500
      元（買菜、水、電、瓦斯、管理費、日常用品、小孩用品
      ），共計19,935元，則相對人之薪資收入扣除其依更生方
      案之每月還款金額，尚足支應其生活必要支出，且相對人
      表明目前生活困難，願緊縮開支並延長清償，增加清償成
      數，故提出更生方案之清償期為96期，並分二階段還款，
      第一階段即前三年（1-36期）每月給付7,000 元，且三年
      後其配偶已可外出工作分擔家計，故自第四年起即37-96
      期每月給付10,500元，足認相對人有履行更生方案之誠意
      ，因而為認可更生方案。
（三）異議人雖以上開理由提出異議，惟查，相對人已陳明雖其
      配偶為大陸人士，無法正式在外工作，惟可在家從事家庭
      代工補貼個人必要支出，故其於更生方案不需臚列配偶之
      扶養支出，待三年後取得正式身分，即可工作並分攤子女
      扶養費用，同時按階段增加清償金額，足認雖相對人之薪
      資扣除還款金額及基本支出後，幾無剩餘，惟尚有其配偶
      之代工收入可稍作貼補，且三年後經濟情形將逐漸改善，
      且相對人及其配偶均為壯年，相對人並有固定工作，突遭
      變故或重病之可能性亦低，自不宜以此無法明確衡量、不
      可預測之因素，作為認定相對人無法履行更生方案或履行
      上顯有重大困難之依據，且衡酌消費者債務清理條例之立
      法目的，乃在使不幸陷入經濟困境之人得以清理債務、重
      建生活，並透過此一制度，使全體債權人獲得公平之受償
      ，相對人提出之更生方案，已盡其所能償還債務，並願緊
      縮開支並延長清償，自應給予其經濟上重生之機會，異議
      人以模糊、不確定之事由，主張相對人所提更生方案，在
      履行上顯有重大困難甚或履行不能，且未提出相關證據以
      實其說，尚難採信。
四、綜上所述，本院事務官所認可之系爭更生方案，其內容核屬
    公允，復無消費者債務清理條例第63條、第64條第2項規定
    不應認可之消極事由存在，不經債權人會議可決，依職權認
    可更生方案，於法洵無不合。異議人執上開事由，指摘原裁
    定不當，聲明異議，求予廢棄原裁定，為無理由，應予駁回
    。
五、爰依消費者債務清理條例第15條、民事訴訟法第240條之4第
    3 項，裁定如主文。
中    華    民    國   100    年    12    月    30    日
                  民事第二庭法  官  彭洪英
以上正本係照原本作成
如不服本裁定，應於裁定送達後10日內，以書狀向本院提出抗告
，並繳納抗告費新臺幣1千元
中    華    民    國   100    年    12    月    30    日
                            書記官  嚴翠意